【裁判字號】    91,自,601
【裁判日期】    920912
【裁判案由】    詐欺
【裁判全文】
臺灣臺中地方法院刑事判決                        九十一年度自字第六一號
    自  訴  人  乙○○
    被      告  甲○○
右列被告因詐欺案件，經自訴人提起自訴，本院判決如左：
    主  文
甲○○意圖為自己不法之所有，以詐術使人將本人之物交付，處有期徒刑肆月，如易
科罰金，以參佰元折算壹日。
    事  實
一、甲○○明知其前妻周麗美所經營之峻敏股份有限公司（下稱峻敏公司）及峻耀股
    份有限公司（下稱峻耀公司）自民國八十九年九月之前某日起即未實際營運，而
    其雖曾任峻敏公司及峻耀公司之總經理，然自九十年一、二月間已未再擔任總經
    理一職，其自己之財務狀況早已陷於困頓而顯無資力，且峻敏公司及峻耀公司並
    無週轉資金以施作工程之必要，竟猶意圖為自己不法之所有，於九十年十一月間
    某日，在乙○○位於臺中市○○區○○路六七號八樓之三之住處，向乙○○佯稱
    其仍為峻敏及峻耀公司之總經理，該等公司亟需資金週轉以施作承包之工程，倘
    自訴人願辦理貸款出借現金週轉，其日後可過戶所有名義之不動產予自訴人等語
    ，並表示其願擔任乙○○所有房屋之貸款保證人，致乙○○因誤信甲○○參與經
    營之峻敏及峻耀公司確有週轉資金施作工程之需要，約定由甲○○擔任貸款保證
    人後，即以其所有房屋向銀行辦理貸款新台幣（下同）一百五十萬元，嗣貸得款
    項後，乙○○則於九十年十一月二十一日，至彰化第一信用合作社提領現金一百
    萬元，並將其中貸款金額七十萬元交予甲○○，惟因甲○○其後均未清償前揭款
    項，且屢經催索亦不予置理，乙○○始知悉受騙。
二、案經乙○○向本院提起自訴。
    理  由
一、訊據被告甲○○固坦認其前妻所經營之峻敏及峻耀公司自民國八十九年九月之前
    某日起即未實際營運，且於九十年一、二月間已辦理停業，而其雖曾任峻敏及峻
    耀公司之總經理，然自九十年一、二月間起已未再任總經理，又其曾於前揭時、
    地向自訴人乙○○借取貸款金額七十萬元等情不諱，核與自訴人指陳情節相符，
    並有繳交貸款利息存摺附卷可參；惟被告仍矢口否認其有何詐欺取財之犯行，辯
    稱：峻敏及峻耀公司其後仍有承攬約五、六十萬工程款等工程，其每月需給自訴
    人十萬元之生活費，財務狀況尚佳，且前向自訴人借款部分亦已有償還數萬至十
    餘萬元，九十一年十一月復曾要將其因分割取得之土地過戶予自訴人，並無詐欺
    之犯意及行為云云。經查，被告雖陳稱其所有資金均存入峻敏公司，其財務狀況
    尚佳云云；惟參諸被告所提出周麗美設於臺灣銀行之帳戶明細，既可見周麗美之
    帳戶內雖曾有一百餘萬元之現金存入，然均於次日即提領一空，帳戶內每月僅維
    持約數千元之款項等情，則足認被告向自訴人借款之初，其財務已陷於困窘，顯
    屬無資力償還貸款，允無疑義。再查，被告固辯稱其每月需給自訴人十萬元之生
    活費，且前向自訴人借款部分亦已有以匯款等方式償還數萬至十餘萬元不等，另
    九十一年十一月復曾要將其因分割所取得之土地過戶予自訴人等情，既為自訴人
    所否認，而經本院調閱乙○○所有帳戶之結果，被告僅曾於九十一年八月間自訴
    人提起自訴後匯款一萬八千元予自訴人，此有日盛國際商業銀行臺中分行及中興
    銀行臺中分行函附之交易明細資料、中華郵政儲匯處函附之乙○○存簿儲金帳戶
    存提詳情表及匯款單一紙在卷可參，且被告自始亦未曾提出證據供本院調查以證
    其曾將因分割所取得之土地過戶予自訴人等情屬實，自已足認被告所辯上情，委
    非可取，而益證被告向自訴人表示亟需現金週轉時，不僅已顯無資力、財產償付
    ，且實無償還前揭貸款之意。再被告雖另辯稱峻敏及峻耀公司事後仍有承攬約五
    、六十萬工程款等工程，其所為之借款確係工程資金亟須週轉，並無向自訴人訛
    騙等情；惟查，被告既自承該等公司停業後所承包之工程，均無訂立任何書面契
    約等情在卷，且被告復未曾提出峻敏及峻耀公司之營利登記及其後承攬工程等相
    關資料，亦即尚屬無從證明被告所言為真，則自訴人前揭所指，洵屬有據，而被
    告自始即無實際將貸款金額用於週轉承包工程之意思，其向自訴人陳稱上情，乃
    係為取信自訴人，使自訴人誤認其仍屬該等公司之總經理，且該時公司尚有工程
    施作而需款孔急，容無可疑。至被告其後雖曾於九十年十二月間簽發面額均為三
    百萬元之本票二紙予自訴人收執，此有本票二紙附卷足參，然被告既陳稱其簽發
    本票之目的乃因其與自訴人為男女朋友關係，為將來保證而自行願支付予自訴人
    之金額，其迄今仍無力支付該筆款項等情詳實，當尚非足為被告自始確有償還前
    揭借款金額之有利證據。綜上可知，被告乃係以向自訴人訛稱上情之詐術，始令
    自訴人陷於錯誤，而以其所有房屋辦理貸款並交付貸款金額，其確有詐欺之犯意
    及施用詐術之行為，至為灼然。本案事證明確，被告之犯行，洵堪認定。
二、核被告甲○○所為，係犯刑法第三百三十九條第一項之詐欺取財罪。爰審酌被告
    犯罪之動機、智識程度、手段、詐取之金額尚非甚鉅，以及幾近二年仍未償還自
    訴人上開款項，其犯罪後仍矯飾犯行等一切情狀，量處如主文所示之刑，並諭知
    易科罰金之折算標準，以示懲儆。
三、至自訴意旨另以：被告自八十九年十一月間起至九十一年五月間止，除向自訴人
    借用貸款金額七十萬元外，復在自訴人前揭同一住處，連續向自訴人借款多次，
    致自訴人因誤信被告有償還之誠意，而分別將所有貸款金額交予被告，且將遺產
    繼承所得之款項交予被告，總計交付金額達二百四十三萬三千元（三百十四萬三
    千元扣除七十一萬元），被告事後雖簽發本票二紙予自訴人，然經自訴人催索，
    被告迄今仍未予償還等情，因認被告就此部分亦涉有詐欺取財罪嫌云云。惟按犯
    罪事實應依證據認定之，無證據不得認定犯罪事實；又不能證明被告犯罪，應諭
    知無罪之判決，刑事訴訟法第一百五十四條第二項及第三百零一條第一項分別定
    有明文。訊據被告堅詞否認其有前揭犯行，辯稱：貸款部分其僅向自訴人借用七
    十萬元，並非一百五十萬元，又其雖曾於前揭長達一年餘之期間先後多次向自訴
    人借款，然不知是否為自訴人繼承取得之遺產，且僅係每次支借小筆金額，總數
    應未達三百餘萬元，因其與自訴人為男女朋友，始簽發本票予自訴人，其目的非
    在償還前揭借款，尚無施用詐術向自訴人訛騙之情等語。經查，被告確曾簽發金
    額共計六百萬元之本票予自訴人收執等情，固為被告所是認，且有自訴人提出之
    本票二紙存卷可參；惟被告既以因其與自訴人為男女朋友，始簽發本票予自訴人
    ，其目的非在償還前揭借款等語置辯，則前揭本票債務為何，即非無疑。又自訴
    人雖提出資金結餘帳、本票、遺產繼承約定書、匯通銀行活期儲蓄存款存摺、國
    泰人壽保險股份有限公司給付明細表、自訴人中興銀行及郵局之存摺交易明細為
    據，指陳其總計交付前揭款項等情；然而，自訴人指陳其自前揭帳戶內所領取之
    現金均因被告施用詐術而交付云云，既為被告所否認，且依自訴人所提前揭資料
    ，亦僅足證明自訴人確有繼承、貸得及領取前揭款項，仍尚無從認定該等金額確
    均係交予被告，甚且因被告有何施用詐術之行為致陷於錯誤而交付，則被告以前
    揭情詞置辯，即屬有據。況觀諸前揭本票之面額總計為六百萬元，且於九十年十
    二月間即簽發，而顯與自訴人所指被告於九十年十二月前支借之總金額僅為二百
    八十五萬八千元（三百十四萬三千元扣除九十一年三月起至五月間支借款項二十
    八萬五千元）並不相符，此有自訴人自行填載之資金結餘帳及被告簽發本票二紙
    可資比對，則非可徒依自訴人持有前揭本票，即遽認被告確有向自訴人借取或詐
    得上開金額之情。此外，復查無其他積極證據足認被告確有此部分之詐欺犯行，
    揆諸上開說明，原應為無罪之判決；然自訴人既指陳此部分與前揭論罪部分，具
    有連續犯之裁判上一罪關係，爰不另為無罪判決之諭知，附此敘明。
據上論斷，應依刑事訴訟法第三百四十三條、第二百九十九條第一項前段，刑法第三
百三十九條第一項、第四十一條第一項前段，罰金罰鍰提高標準條例第一條前段、第
二條，判決如主文。
中      華      民      國      九十二    年      九    月    十二      日
                                臺灣臺中地方法院刑事第二庭
                                        法  官  許  惠  瑜
右正本證明與原本無異。
如不服本判決，應於判決送達後十日內向本院提出上訴狀，上訴於臺灣高等法院臺中
分院（須附繕本）。
                                        書記官
中      華      民      國      九十二    年      九    月    十二      日


司法院資訊處製作；財團法人民間司法改革基金會備份。
